【裁判字號】    99,台上,5624
【裁判日期】    990909
【裁判案由】    偽造有價證券
【裁判全文】
最高法院刑事判決            九十九年度台上字第五六二四號
上  訴  人  甲○○
上列上訴人因偽造有價證券案件，不服台灣高等法院高雄分院中
華民國九十九年六月二十二日第二審更審判決（九十九年度重上
更(三)字第二七號，起訴案號：台灣高雄地方法院檢察署九十一年
度偵字第一二二六０號），提起上訴，本院判決如下：
    主  文
原判決撤銷，發回台灣高等法院高雄分院。
    理  由
本件原判決認定上訴人甲○○有其事實欄所載犯行，因而撤銷第
一審之科刑判決，改判仍依想像競合及行為時牽連犯規定，從一
重論處其連續犯偽造有價證券罪刑；固非無見。
惟查：(一)、有罪判決書所認定記載之犯罪事實，為論罪科刑適用
法律之基礎，故凡與適用法令有關之犯罪事實，必須詳加認定，
明確記載，然後敘明憑以認定之證據及理由，始足為適用法令之
依據。原判決認定上訴人有偽造其附表編號二所示面額「新台幣
二萬元」，發票人為「不詳姓名活會會員」，發票日為「民國八
十九年八月十日」之本票一紙，交付陳碧清即陳芝吟，而論以偽
造有價證券罪，並依刑法第二百零五條予以宣告沒收。然究竟偽
造「何人名義」之本票，原審未詳加調查釐清，而於判決內為明
確之認定記載，其認定之犯罪事實不明，自不足資為適用法令論
以偽造有價證券罪及宣告沒收之依據，已有未合。(二)、審理事實
之法院，對於案內與待證事實有重要關係，而屬依法應予調查之
證據，茍未依法調查或雖已調查而未調查明白，即與證據未經調
查無異，如率行判決，其判決當然為違背法令。又證據之證明力
，固屬於法院判斷之自由，但不得違背經驗法則及論理法則，如
其判斷仍存有疑竇，則在應予調查之證據究明釐清前，尚難遽採
為被告有利或不利之認定。原判決既認上訴人冒陳芝吟名義冒標
會款，則其冒標後，究向陳芝吟訛稱該次會何人得標，向陳芝吟
收取會款時，係交付何人名義之本票？似以陳芝吟較清楚，原審
未詳加調查釐清，自嫌調查未盡。又原判決謂「吳中恕於八十九
年十月間第十八會時已經止會」，所謂止會之性質如何？是否僅
吳中恕與會首之上訴人結算後單純退出互助會？抑或由上訴人承
受該會未了之權利義務？攸關上訴人辯稱吳中恕止會後，由其承
受吳中恕該會未了之權利義務，以免影響其他活會會員標取會款
之權利，自得以吳中恕名義參與投標，並無冒標、偽造標單等問
題，是否可採之認定。原判決未予釐清論明，遽認上訴人於吳中
恕止會後，上訴人無權以吳中恕名義參與標會，其有偽造吳中恕
標單冒標會款，及偽造吳中恕為發票人之本票向活會會員詐取會
款之犯行，亦嫌調查未盡及理由欠備。上訴意旨指摘原判決不當
，尚非全無理由，應認原判決關於偽造有價證券及偽造私文書部
分仍有撤銷發回更審之原因。至詐欺部分雖屬刑事訴訟法第三百
七十六條第四款不得上訴第三審之案件，因與得上訴第三審而發
回更審之偽造有價證券及偽造私文書部分有裁判上一罪之關係，
基於審判不可分原則，併予發回更審，附此敘明。
據上論結，應依刑事訴訟法第三百九十七條、第四百零一條，判
決如主文。
中    華    民    國  九十九  年    九    月    九    日
                      最高法院刑事第八庭
                          審判長法官  洪  文  章
                                法官  王  居  財
                                法官  郭  毓  洲
                                法官  黃  梅  月
                                法官  沈  揚  仁
本件正本證明與原本無異
                                      書  記  官
中    華    民    國  九十九  年    九    月   十四   日
                                                      Ｑ

司法院資訊處製作；財團法人民間司法改革基金會備份。
